臺灣高等法院民事裁定
111年度抗字第1148號
抗  告  人  乙○○   

訴訟代理人  許文華律師
            廖婉真  
抗  告  人  新北市○○區○○國民小學

法定代理人  戊○○  
抗  告  人  甲○○  
共      同
訴訟代理人  王心吟  
            李宗翰  
上列當事人間聲請閱覽卷宗事件，對於中華民國111年7月11日臺
灣新北地方法院111年度聲字第110號裁定各自提起抗告，本院裁
定如下： 
    主  文
原裁定廢棄。
抗告人乙○○於原法院之聲請駁回。
抗告人乙○○之抗告駁回。
聲請及抗告費用均由抗告人乙○○負擔。
    理  由
一、抗告人乙○○以對造抗告人新北市○○區○○國民小學（下稱○○國
    小）、甲○○（擔任○○國小性別平等委員會【下稱性平會】執
    行秘書）逾期提供其所涉0000000號校園性平案件（下稱系
    爭案件）之調查結果及調查報告、未依法聯繫及傳喚其申請
    調查之證人、未於民國108年8月20日性平會審議性平小組調
    查委員迴避乙案時通知其到場陳述意見，及未按其依行政程
    序法第46條之請求供其閱卷，侵害其正當行政程序之權利，
    致其健康權受損及對其人格法益有嚴重之不利影響為由，依
    國家賠償法第2條第2項、第185條、第186條及第195條規定
    ，訴請○○國小、甲○○應連帶負損害賠償責任，經原法院110
    年度勞訴字第71號侵權行為損害賠償事件受理在案（下稱本
    案訴訟）。乙○○於本案訴訟審理時，聲請原法院調查○○國小
    所有訪談紀錄、調查報告、性平會會議紀錄及○○國小與新北
    市教育局之所有往來公文，經原法院命提出相關資料，○○國
    小遂於110年9月17日陳報如111年度聲字第110號裁定（下稱
    原裁定）附表所示之文件（下稱系爭文件），並陳明依行政
    程序法規定不提供乙○○閱覽、抄錄或複製檔案，乙○○主張此
    將妨礙其訴訟權行使為由，向原法院聲請閱覽、拷貝、複印
    系爭文件。原法院以系爭文件涉及第三人隱私，且依性別平
    等教育法（下稱性平法）第22條第2項規定應予保密為由，
    就系爭文件有關出席人員及關係人姓名及職稱以去識別化處
    理，裁定准許系爭文件經去除、遮蔽「限制範圍」後得供乙
    ○○閱覽，但不得抄錄、攝影，或預納費用就上開書證付與繕
    本、影本或節本。兩造均不服原裁定，提起本件抗告。
二、抗告意旨略以：
　㈠乙○○主張：伊為系爭案件之當事人，且於系爭案件調查中業
    已知悉申請調查人與相關人等之姓名及其他足以辨識身分之
    資料，又○○國小之性平會成員是否與伊有私人恩怨及糾紛而
    出現決策不公之情形，亦為本案訴訟侵權行為是否成立之重
    要爭點事實，實有必要知悉出席人員及關係人之姓名，是原
    裁定隱蔽相關個資，於法未合。另依性平法及校園性侵害性
    騷擾或性霸凌防治準則（下稱防治準則）相關規定，伊依法
    具有保密義務，是縱供伊閱覽、抄錄或影印系爭文件，亦無
    使第三人隱私受有重大損害之可能，且系爭文件內容繁雜，
    若僅供伊當庭閱覽，實無法閱覽完畢並當場記錄重點，亦無
    法就系爭文件內容於日後本案訴訟中完整討論、陳述意見或
    答辯，將使伊防禦權及辯論權之行使受有嚴重侵害，故仍有
    使伊閱覽、抄錄、影印系爭文件之必要。系爭文件既屬原法
    院判決之基礎資料，或與本案訴訟具有高度關聯，伊於本案
    訴訟主張○○國小、甲○○侵害伊正當行政程序權利之各項侵權
    行為事實，均須透過查證系爭文件內容方能確認事實發生之
    緣由，是系爭文件自有供伊閱覽、抄錄及影印之必要，況伊
    曾於系爭案件調查程序中向○○國小依行政程序法規定聲請閱
    覽系爭案件相關卷宗，而遭其漠視伊之請求，原法院自應提
    供完整系爭文件供伊閱覽、抄錄及影印，以利伊於本案訴訟
    辯論權之行使。原裁定隱蔽相關人士姓名，且僅准伊閱覽而
    不許抄錄、攝影，或預納費用就上開書證付與繕本、影本或
    節本，已不當限制伊之閱卷權，爰請求廢棄原裁定，並准許
    伊就系爭文件為完整閱覽等語。
  ㈡○○國小、甲○○則以：依性平法第22條第2項及防治準則相關規
    定，當事人及檢舉人之姓名或其他足以辨識身分之資料，除
    有依法令公開之必要者外，應予保密或不予公開。系爭案件
    依性平法調查程序及處理後，已決議不成立在案，對乙○○權
    益並無影響，其仍執意閱覽系爭文件，恐將對於其他人報復
    甚至據以提出訴訟，縱經原法院隱匿出席人員及相關人士姓
    名，仍得由發言過程及內容推敲或知悉為何人發言，亦有間
    接公開之效果，無法達到去識別化或隱匿之目的。又乙○○未
    依行政程序請求，而藉民事程序向法院聲請閱卷，已屬脫法
    行為。況乙○○於本案訴訟中亦未敘明何以未閱卷即造成健康
    權受損，其因果關係為何，反而據以先請求法院供其閱覽，
    顯係以民事訴訟達成其閱覽系爭文件取得相關個資之目的，
    自不應准許，爰請求廢棄原裁定，並駁回乙○○之聲請等語。
三、按當事人得向法院書記官聲請閱覽、抄錄或攝影卷內文書，
    或預納費用聲請付與繕本、影本或節本，為民事訴訟法第24
    2條第1項所明定；又卷內文書涉及當事人或第三人隱私或業
    務秘密，如准許前項聲請，有致其受重大損害之虞者，法院
    得依聲請或依職權裁定不予准許或限制前項之行為，民事訴
    訟法第242條第3項亦定有明文。是以卷內文書涉及隱私或業
    務秘密，如准許聲請，將致當事人或第三人受重大損害之虞
    時，法院即得依聲請或依職權裁定不予准許或限制閱覽、抄
    錄或攝影卷內文書。
四、經查：
  ㈠當事人及檢舉人之姓名或其他足以辨識身分之資料，除有調
    查之必要或基於公共安全之考量者外，應予保密；就行為人
    、被害人、檢舉人或受邀協助調查之人之姓名及其他足以辨
    識身分之資料，應予保密，但有調查之必要或基於公共安全
    考量者，不在此限，性平法第22條第2項、防治準則第23條
    第5款分別定有明文。蓋此等事件因具有權力不對等之特殊
    因素，且具有高度公益性，為保障弱勢被害人、鼓勵勇於檢
    舉、提高作證意願，故明定學校或主管機關斟酌個案情節，
    不公開行為人、被害人、檢舉人或協助調查之人之身分（立
    法理由參照）。又依防治準則第23條第5款規定負有保密義
    務者，包括參與處理校園性侵害、性騷擾或性霸凌事件之所
    有人員；依前項規定負保密義務者洩密時，應依刑法或其他
    相關法規處罰；學校或主管機關就記載有當事人、檢舉人、
    證人姓名之原始文書應予封存，不得供閱覽或提供予偵查、
    審判機關以外之人，防治準則第24條第1至3項亦有明文。準
    此，涉及校園性侵害、性騷擾或性霸凌事件之調查程序等相
    關文件，關於記載前述姓名及其他足以辨識身分之資料，為
    學校依法應予以保密之業務秘密事項，如准許聲請閱覽、抄
    錄或攝影，將致當事人或第三人受重大損害之虞，法院即得
    依法不予准許之，先予敘明。
　㈡乙○○於本案訴訟主張之侵權行為事實如下：①○○國小109年7月
    10日性平會就系爭案件之調查報告未及時通知；②其於108年
    、8月間曾聲請調查證人丙○○及丁○○，校方均未訪談；③○○國
    小於108年8月20日性平會審議性平小組調查委員迴避案乙案
    時，未通知其到場陳述意見；④其於108年7月23日就系爭案
    件所提供陳述意見書（見本院卷第63至89頁），有依行政程
    序法第46條規定申請閱卷，迄今校方均未提供閱卷等語（見
    原審卷二第74頁）。○○國小、甲○○則抗辯：①○○國小已於110
    年7月7日提供系爭案件之調查報告，未於109年提供係因學
    校組成調查小組時，乙○○認系爭案件之三位委員的訪談和認
    定之事實對其不利，因而對之提起民事訴訟，致調查程序窒
    礙難行；②系爭案件確實未訪談丙○○及丁○○，因性平會之調
    查委員有權決定訪談與案件相關聯之人；③系爭案件確實未
    於調查委員迴避案通知乙○○到場，係因於調查程序中已給予
    其充分陳述之機會，且調查委員是否迴避之會議係學校內部
    會議，不用通知其到場；④學校會議資料，依法不得提供閱
    覽，乙○○未依法定書面程序閱卷，其可能有在陳述意見書中
    提到要閱卷，請其補依程序申請並敘明相關程序及理由，但
    其並未提出等語（見原審卷二第74至76頁）。足認○○國小、
    甲○○對於乙○○前述指摘①至④，即系爭案件於調查及後續程序
    中，未及時交付調查報告、未詢問其請求調查之證人、未通
    知其於調查委員迴避案中陳述意見與尚未准其在行政程序中
    閱卷等事實，均未爭執，並無須再透過在本案訴訟中閱覽系
    爭文件之內容予以調查之情形，至○○國小、甲○○有前述①至④
    之事實及所抗辯之理由，則屬是否構成違法執行職務、不法
    行為之要件，而與性平會建議內容無關，縱不准許乙○○閱覽
    系爭文件，亦無礙其於本案訴訟辯論權之行使，是乙○○主張
    其提起本案訴訟之侵權行為事實，與系爭文件之內容有高度
    關聯性，有調查之必要，應許其閱覽並抄錄及影印云云，要
    無可採。
　㈢乙○○雖主張其為系爭案件之當事人，並已知悉申請調查人、
    相關人等之姓名及身分，又性平會成員是否與其有私人恩怨
    而決策不公，亦為本案訴訟侵權行為是否成立之重要事實，
    實有必要知悉出席人員及關係人之姓名，且系爭文件內容繁
    多，僅供當庭閱覽無法使其為有效之辯論及攻防云云。然乙
    ○○是否知悉與如何知悉相關人等之身分資訊乙節，並不影響
    系爭文件依法屬於業務秘密事項之性質，且前揭規定既為保
    障被害人或檢舉人能勇於檢舉，調查人員能持公正立場之立
    法目的而設，若以被檢舉人為訴訟當事人即得予以查閱，將
    使前揭規定形同具文，有礙調查之公正性與被害人、檢舉人
    等之保障。又乙○○於本案訴訟主張之侵權行為事實為正當行
    政程序權利受到侵害，並非系爭案件之結果對其不利，○○國
    小性平會既已決議系爭案件不成立，自難認其性平會成員有
    何決策不公而影響乙○○前述程序權益之情事，是乙○○前開主
    張，即無可採。
　㈣原裁定准許系爭文件經去除、遮蔽「限制範圍」後得供乙○○
    閱覽，但不得抄錄、攝影，或預納費用就上開書證付與繕本
    、影本或節本，固非無見，然乙○○主張之侵權行為事實，核
    與系爭文件內容之調查與否無關，不准許乙○○閱覽系爭文件
    ，不影響其訴訟權之行使，已詳如前述，且系爭文件縱為前
    揭限制，仍得藉由其發言過程及內容可得知悉該特定人之身
    分資料，亦無法達到去識別化或隱匿之目的，故○○國小、甲
    ○○主張本件應駁回乙○○全部之聲請，自屬有據，原裁定准許
    乙○○閱覽系爭文件而為前述限制，尚有未洽，○○國小、甲○○
    請求廢棄原裁定，為有理由。
五、綜上所述，系爭文件依性平法及防治準則相關規定，不應准
    許乙○○閱覽其卷宗，乙○○聲請准予其閱覽、抄錄及影印未經
    隱蔽之系爭文件，尚無可採，應駁回其聲請。原裁定准予乙
    ○○閱覽經隱蔽「限制範圍」之系爭文件，但不得抄錄、攝影
    ，或預納費用就上開書證付與繕本、影本或節本，尚有未洽
    ，○○國小、甲○○抗告意旨指摘原裁定不當，聲明廢棄，為有
    理由；乙○○抗告意旨指摘原裁定就限制閱覽範圍及方式部分
    不當，聲明廢棄，為無理由，應予駁回，爰由本院將原裁定
    廢棄，並裁定如主文第二、三項所示。
六、據上論結，本件抗告人○○國小、甲○○之抗告為有理由，抗告
    人乙○○抗告為無理由，爰裁定如主文。
中　　華　　民　　國　　111 　年　　9 　　月　　27　　日
                  民事第二十五庭
                        審判長法  官  謝碧莉
                              法  官  賴秀蘭
                              法  官  林俊廷
正本係照原本作成。
本裁定除以適用法規顯有錯誤為理由外，不得再抗告。如提起再
抗告，應於收受送達後10日內委任律師為代理人向本院提出再抗
告狀。並繳納再抗告費新臺幣１千元。
中　　華　　民　　國　　111 　年　　9 　　月　　27　　日
　　　　　　　　　　　　    　書記官  高瑞君